【裁判字號】    97,簡上,129
【裁判日期】    980202
【裁判案由】    清償債務
【裁判全文】
臺灣臺南地方法院民事判決             97年度簡上字第129號
上  訴  人  甲○○○○○○○○○○
訴訟代理人  陳文忠律師
            蔡青芬律師
被  上訴人  劉俊明即廣丞電機企業社
訴訟代理人  許永明律師
上列當事人間請求清償債務事件，上訴人不服本院台南簡易庭民
國97年6月23日所為第一審簡易判決（97年度南簡字第777號）提
起上訴，經本院於98年1月14日言詞辯論終結，判決如下：
    主    文
上訴駁回。
第二審訴訟費用新台幣肆仟玖佰陸拾伍元由上訴人負擔。
    事    實
甲、上訴人方面：
一、聲明：（一）原判決廢棄，（二）上開廢棄部分，被上訴人
    在第一審之訴駁回。
二、陳述：除與原判決記載相同者，茲引用之外，補稱：
（一）上訴人在台南市安南區開設同鑫自動包裝機械廠，經營製
      造自動包裝機生意。上訴人於製造包裝機後，其電路及電
      腦程式配備則交由被上訴人配裝，完成整部自動包裝機後
      ，再銷售給客戶，顯然兩造間對於自動包裝機之電路及電
      腦程式配裝，實為買賣及承攬之關係。
（二）被上訴人向鈞院聲請支付命令時，其聲請狀記載：「於民
      國96年8月14日完成委託之機械電控及線路配置．．．」
      ，在原審審理時，被上訴人亦稱: 「有包含到現場試車」
      。再問以：「96年7月19日是否有到現場安裝？」，答：
      「有」。又被上訴人於96年8月14日提出之簽收單，其品
      名欄上亦列舉：「工資11,000元」。可見被上訴人除出售
      電器箱設備外，並包含安裝工程在內，其有買賣與承攬關
      係至為明顯，原審判決卻以買賣關係而為論斷，委有可議
      。
（三）該自動包裝機於被上訴人安裝電器箱後，銷售給桃園客戶
      即訴外人北田食品有限公司（下稱北田公司），惟事後包
      裝機上之電器箱有瑕疵，被上訴人多次前往修理，此據被
      上訴人在原審自認「廠商（北田公司）表示有問題，被上
      訴人去廠商處瞭解」。隨後上訴人又帶同被上訴人到桃園
      客戶處修理兩次，雖然客戶稱瑕疵已經排除，但是隔三天
      後，該客戶又反應張力有問題，然被上訴人即未再前往修
      理，其瑕疵依然存在。
（四）被上訴人於96年8月14日完成包裝機之電器箱後，即交與
      訴外人北田公司使用，而訴外人北田公司於使用後即發現
      電器箱內程式有瑕疵，旋通知上訴人修護，上訴人即將該
      瑕疵問題轉達予被上訴人。之後，被上訴人連續多次前往
      修補，均未能完全改善，至97年12月之後，上訴人再催促
      被上訴人修理電器箱瑕疵，被上訴人則置之不理。
（五）按承攬工作有瑕疵，承攬人應予修補，否則定作人得向承
      攬人請求其修補費用或得解除契約。被上訴人不履行修補
      義務，逕向上訴人請求承攬報酬，於法顯有未合。系爭電
      器箱確有瑕疵，依民法第359條規定，上訴人自得請求減
      少其價金，或依民法第494條規定，減少其報酬。訴外人
      北田公司因電器箱之瑕疵，致上訴人應收之價款遭扣抵新
      台幣（下同）19萬元，此部分自應由被上訴人負擔。
（六）被上訴人96年7月30日交付之電器箱零件，被上訴人尚未
      安裝完畢，此部分之營業稅1,700元，上訴人不同意給付
      。至於96年8月14日之電器箱零件3台，被上訴人在每台上
      面均加計13,000元之程式費用，這部分上訴人並未委託被
      上訴人設計程式，不應計入此筆費用，且兩造約定之人機
      畫面設計費用係3台共6,000元，並非1台6,000元。
乙、被上訴人方面：
一、聲明：求為判決：上訴駁回。
二、陳述：除與原判決記載相同者，茲引用之外，補稱：
（一）上訴人向被上訴人購買電器箱零件，並委請被上訴人安裝
      在同鑫自動包裝機械廠內之自動包裝機上，被上訴人係依
      據上訴人所提供之可程式控制器程式灌入PLC程式系統，
      並修正控制溫度，張力為機器本身之運作，被上訴人係按
      照之前上訴人所提供之程式輸入安裝完竣，並在上訴人臺
      南市安南區○○○街21號之工廠內試驗完成，當時並無卡
      紙問題。
（二）上訴人除了向被上訴人購買電器箱零件安裝在其自動包裝
      機外，另有向第三人購買電器箱零件，且被上訴人曾實地
      至北田公司瞭解後，發現自動包裝機當時正常運作生產，
      並無卡紙問題，上訴人向被上訴人購買電器箱零件使用已
      逾1年，為了不付款又編造所購買之電器箱零件有問題而
      欲解約，上訴人之行為顯失社會公平，而危害到交易安全
      。
（三）被上訴人是出售電器箱零件、通信模組、線材等予上訴人
      ，並把這些材料安裝在訴外人北田公司向上訴人購買的包
      裝機上，被上訴人係依據上訴人提供之可程式控制器的程
      式輸入可程式控制器內，被上訴人認為系爭包裝機的問題
      出在上訴人提供的程式，與被上訴人的零件無關。
（四）上訴人96年7月30日僅向被上訴人購買電器箱零件，並不
      包括上機安裝。96年8月14日上訴人向被上訴人購買之電
      器箱零件部分，因為當初上訴人的機器有問題，所以才會
      要求被上訴人補溫度的控制程式，這部分的費用估價單上
      面有記載，當時上訴人也沒有意見，這部分在上訴人於原
      審提出之報價單（有效日期96年8月30日）上面就有記載
      。
（五）上訴人向被上訴人購買之電器箱零件並無瑕疵，被上訴人
      之所以至北田公司瞭解狀況，係為了請款目的，而「調整
      長度」即張力問題，係上訴人所提供之可程式控制器程式
      之問題，此張力的程式上訴人於原審亦自承「之前的程式
      有張力程式」。
（六）兩造約定之人機畫面設計費用係1台6,000元，並非3台共6
      ,000元。
    理    由
一、本件被上訴人起訴主張：上訴人於96年7月19日向被上訴人
    購買電器箱零件1台，未含稅價格為新台幣（下同）38,000
    元，上訴人已付清含修理工資3,000元及5%營業稅額之買賣
    價款43,050元。上訴人另於96年7月30日向被上訴人購買電
    器箱零件1台，未稅價額為34,000元，上訴人尚有5%營業稅1
    ,700 元未付。上訴人又於96年8月14日向被上訴人購買電器
    箱零件3台，未稅價額為269,404元，通訊模組（485BD）3個
    ，未稅價額為2,640元，線材未稅價額為2,000元，工資未稅
    價額為11,000元，合計未稅價額為285,044元，加計營業稅
    額為299,296元。總計上訴人尚積欠被上訴人營業稅及買賣
    價金共300,996元（計算方式：1700＋299296＝300996）。
    爰依據買賣契約之法律關係，請求上訴人應給付被上訴人30
    0,996元，及自支付命令送達翌日起至清償日止，按週年利
    率百分之5計算之利息。
二、上訴人則以：上訴人於96年7月30日向被上訴人購買之電器
    箱零件1台，因被上訴人尚未安裝完成，上訴人始拒付營業
    稅1,700元。至於96年8月14日購買之電器箱零件3台，被上
    訴人在每台上面均加計13,000元之程式費用，這部分上訴人
    並未委託被上訴人設計溫控程式，不應計入此筆費用。兩造
    約定之人機畫面設計費用係3台共6,000元，並非1台6,000元
    。另被上訴人之電器箱零件有瑕疵，致上訴人於96年8月14
    日收受被上訴人之電器箱零件，並組裝包裝機出售給客戶後
    ，發現包裝機電力不穩定，失去自動控制張力之功能，包裝
    機發生卡紙，上訴人通知被上訴人前去客戶處維修，惟據上
    訴人之客戶回覆迄今仍未能修復，上訴人自得拒絕給付上開
    款項云云，資為抗辯。
三、兩造不爭執之事實：
（一）上訴人於96年7月19日向被上訴人購買電器箱零件1台，未
      稅價格為38,000元。
（二）上訴人於96年7月30日向被上訴人購買電器箱零件1台，未
      稅價格為34,000元，上訴人尚有5%營業稅1,700元未付。
（三）上訴人於96年7月19日、同年月30日向被上訴人購買之電
      器箱零件係相同之電器箱零件。
（四）上訴人於96年8月14日向被上訴人購買電器箱零件3台、未
      稅價格2,640元之通訊模組（485BD）3個、未稅價格2,000
      元之線材，並由被上訴人將上開物品安裝在訴外人北田公
      司向上訴人購買之包裝機，被上訴人並負責將上訴人提供
      之可程式控制器程式輸入系爭包裝機之可程式控制器內，
      其未稅價格之安裝工資為11,000元，上訴人尚未給付上開
      物品之價金及工資。
（五）訴外人北田公司向上訴人反應系爭包裝機有卡紙之問題。
四、得心證之理由：
    本案爭執之關鍵在於：系爭包裝機有無卡紙之問題？如有，
    是上訴人向被上訴人購買之電器箱零件有瑕疵？或上訴人提
    供予被上訴人安裝之可程式控制器程式有瑕疵？或其他原因
    ？上訴人於96年7月30日向被上訴人購買之電器箱零件，兩
    造是否約定被上訴人須負責上機安裝？上訴人於96年8月14
    日向被上訴人購買電器箱零件時，是否有委託被上訴人設計
    溫控程式？人機畫面設計費用係1台6,000元或3台共6,000元
    ？經查，
（一）上訴人抗辯其於96年7月30日向被上訴人購買之電器箱零
      件，因被上訴人尚未安裝完畢，上訴人始拒付營業稅1,70
      0元云云，被上訴人則主張上訴人於96年7月30日向被上訴
      人購買之電器箱零件之價金34,000元，並不包括安裝費用
      。經查，上訴人於原審審理時自承：兩造約定買賣之電器
      箱零件價金是不含稅，被上訴人有開立發票，依法上訴人
      本應再支付5%稅金；被上訴人於96年7月19日交付之電器
      箱零件，與被上訴人於96年7月30日交付之電器箱零件，
      二者相同等語（見原審卷第18、40頁），上訴人於96年7
      月19日、同年月30日向被上訴人購買之電器箱零件既係相
      同之電器箱零件，且時間僅相差11天，二者買賣價金理應
      相同為是，然觀諸被上訴人於96年7月19日交付之電器箱
      零件未稅價額為38,000元，於同年月30日交付之電器箱零
      件價額則為34,000元，二者價差竟達4,000元。再者，若
      兩造約定上訴人於96年7月30日向被上訴人購買之電器箱
      零件，被上訴人須負責上機安裝，被上訴人既尚未上機安
      裝完畢，上訴人豈會將價金34,000元全數交予被上訴人？
      是應以被上訴人主張其於96年7月19日交付上訴人之電器
      箱零件包含到現場安裝，故另加現場安裝費4,000元，總
      價為38,000元，其於97年7月30日交付上訴人之電器箱零
      件不含現場安裝費，較可採信。上訴人主張因係第2次向
      被上訴人購買，所以被上訴人才降價4,000元云云，不足
      採信。上訴人於96年7月30日向被上訴人購買之電器箱零
      件，兩造既未約定由被上訴人負責上機安裝，則上訴人以
      被上訴人未安裝完畢為由，拒付營業稅1,700元，自屬無
      據。
（二）按自認之撤銷，除別有規定外，以自認人能證明與事實不
      符或經他造同意者，始得為之，民事訴訟法第279條第3項
      定有明文。上訴人於本院審理時雖抗辯：上訴人於96年8
      月14日購買之電器箱零件3台，被上訴人在每台上面均加
      計13,000元之程式費用，這部分上訴人並未委託被上訴人
      設計溫控程式，不應計入此筆費用；人機畫面設計費用係
      3台共6,000元，並非每台6,000元云云。然查，上訴人於
      原審審理時自承：上訴人於96年8月14日向被上訴人購買
      之電器箱等零件器材之含稅價格為299,296元等語（見原
      審卷第38頁），上訴人於原審已自承其於96年8月14日向
      被上訴人購買之電器箱等零件器材含稅價格為299,296元
      ，該價格即係被上訴人請求上訴人給付之價格，該價格包
      含每台電器箱零件之溫控程式設計費用13,000元，及每台
      電器箱零件之人機畫面設計費用6,000元，可見上訴人於
      原審審理時已自認其於96年8月14日向被上訴人購買之電
      器箱零件3台，每台溫控程式設計費用係13,000元，每台
      之人機畫面設計費用係6,000元。今上訴人並未舉證證明
      其上開自認與事實不符，復未經被上訴人同意撤銷自認，
      則其撤銷上開自認，辯稱：上訴人於96年8月14日購買之
      電器箱零件3台，上訴人並未委託被上訴人設計溫控程式
      ，被上訴人不能請求該費用；人機畫面設計費用係3台共
      6,000元，並非每台6,000元云云，自不足採。
（三）按當事人主張有利於己之事實者，就其事實有舉證之責任
      ，民事訴訟法第277條前段定有明文。上訴人另抗辯：因
      上訴人向被上訴人購買之電器箱零件有瑕疵，致系爭包裝
      機有卡紙之問題云云，然為被上訴人所否認，則上訴人對
      上開有利於己之事實，自應負舉證責任。經查，上訴人聲
      請傳訊之證人即北田公司總經理乙○○於本院審理時具結
      證稱：這三台包裝機電路、機械都有問題，有關電路的問
      題，上訴人有找被上訴人到我北田公司處理三次，現在機
      器是可以運作，但是並沒有辦法像購買時上訴人說可以任
      意調整長度，我認為應該是電器箱程式的問題，但我並沒
      有百分之百的肯定等語（97年12月3日言詞辯論筆錄），
      足見證人乙○○並無法確認係上訴人提供予被上訴人之可
      程式控制器程式有瑕疵，或係上訴人向被上訴人購買之電
      器箱零件本身有瑕疵，致系爭包裝機發生卡紙。此外，上
      訴人並未提出其他證據證明係因上訴人向被上訴人購買之
      電器箱零件本身有瑕疵，致系爭包裝機發生卡紙，則上訴
      人抗辯：系爭包裝機有卡紙之問題，係因上訴人向被上訴
      人購買之電器箱零件有瑕疵云云，自難採信。
五、綜上所述，上訴人於96年8月14日向被上訴人購買之電器箱
    等零件器材之含稅價格為299,296元。上訴人抗辯：上訴人
    於96年7月30日向被上訴人購買之電器箱零件，兩造約定須
    由被上訴人負責上機安裝，被上訴人尚未安裝完畢，上訴人
    自得拒付營業稅1,700元；上訴人於96年8月14日向被上訴人
    購買之電器箱零件有瑕疵云云，均不足採。從而，被上訴人
    依契約之法律關係，請求上訴人給付300,996元（計算方式
    ：1700＋299296＝300996），及自支付命令送達之翌日即97
    年3月1日起至清償日，按年息百分之5計算之利息，為有理
    由，應予准許。原審為被上訴人勝訴之判決，並以本件係屬
    民事訴訟法第427條第1項簡易訴訟事件所為上訴人敗訴之判
    決，依同法第389條第1項第3款之規定，依職權宣告假執行
    ，並無不合。上訴意旨指摘原判決不當，求予廢棄改判，為
    無理由，應駁回其上訴。又本件第二審訴訟費用4,965元（
    第2審裁判費）應由敗訴之上訴人負擔，爰確定如主文第2項
    所示。
六、本件待證事實已臻明確，兩造其餘攻擊防禦及舉證，於判決
    結果已不生影響，爰不一一詳為論述，附此敘明。
七、據上論結，本件上訴為無理由，依民事訴訟法第436條之1第
    3項、第449條第1項、第87條第1項、第78條，判決如主文。
中    華    民    國    98    年    2     月     2    日
                  民事第一庭    審判長法  官  楊清安
                                      法  官  孫玉文
                                      法  官  蘇正賢
以上正本證明與原本無異
不得上訴
中    華    民    國    98    年    2     月     2    日
                                      書記官  陳美萍


司法院資訊處製作；財團法人民間司法改革基金會備份。
